【裁判字號】    95,財管,55
【裁判日期】    951130
【裁判案由】    選任遺產管理人
【裁判全文】
臺灣臺南地方法院民事裁定              95年度財管字第55號
聲  請  人  中國信託商業銀行股份有限公司
法定代理人  丙○○
                    送達代收.
上列聲請人聲請為被繼承人甲○○選任遺產管理人事件，本院裁
定如下：
    主      文
選任財政部國有財產局台灣南區辦事處台南分處為被繼承人甲○
○之遺產管理人。
聲請程序費用由被繼承人甲○○之遺產負擔。
    理      由
一、按繼承人均拋棄其繼承權者，準用關於無人承認繼承之規定
    ，民法第一千一百七十六條第六項定有明文。又繼承開始時
    ，繼承人之有無不明者，由親屬會議於一個月內選定遺產管
    理人，並將繼承開始及選定遺產管理人之事由，向法院報明
    ；無親屬會議或親屬會議未於前條所定期限內選定遺產管理
    人者，利害關係人或檢察官，得聲請法院選任遺產管理人，
    民法第一千一百七十七條、第一千一百七十八條第二項分別
    定有明文。揆諸前揭規定意旨，於繼承人皆拋棄其繼承權，
    無人繼承時，亦應許利害關係人聲請法院選任遺產管理人，
    俾為遺產之處置。
二、本件聲請意旨略以：被繼承人甲○○（男，民國○○○年○
    月○○○日生，身分證統一編號：Ｚ000000000號
    號，生前最後住所：臺南市○○區○○里○鄰○○路一三二
    之六號）於民國九十四年十一月十五日死亡，其法定繼承人
    皆已依法拋棄繼承，且親屬會議亦未於繼承開始後一個月內
    選定遺產管理人。茲因被繼承人甲○○生前於九十四年七月
    十一日，以其所有位於臺南市○○區○○街一號四樓之不動
    產向聲請人設定最高限額抵押權，作為借款之擔保，今被繼
    承人甲○○死亡，其法定繼承人又均已聲明拋棄繼承權，致
    聲請人之債權無法受償，為保障聲請人之權益，爰聲請鈞院
    裁定指定財政部國有財產局台灣南區辦事處台南分處為被繼
    承人甲○○之遺產管理人等語。
三、經查：聲請人主張之前開事實，業據提出拋棄繼承聲請狀一
    件、繼承系統表一件、戶籍謄本四件、除戶謄本九件、繼承
    權拋棄書一件、拋棄繼承准予備查公告一件、本院家事法庭
    九十五年五月二十二日南院慧家喜九十四年度繼字第二○○
    三號函一件、借據一件、他項權利證明書一件等影本為證，
    且經本院依職權調取九十四年度繼字二○○三號拋棄繼承聲
    請事件卷宗核閱綦詳，是聲請人之主張堪信為真實。又查被
    繼承人甲○○死亡後，其法定繼承人皆已依法拋棄繼承權經
    本院准予備查，且未準用民法第一千一百七十七條之規定選
    定遺產管理人，而聲請人為被繼承人之借款債權人，故聲請
    人以利害關係人之身分聲請選任被繼承人甲○○之遺產管理
    人，核與上開規定並無不合，應予准許。
四、按公示催告期限屆滿，無繼承人承認繼承時，其遺產於清償
    債權，並交付遺贈物後，如有剩餘，歸屬國庫；又按非公用
    國有財產以財政部國有財產局為管理機關，民法第一千一百
    八十五條、國有財產法第十二條分別定有明文。查本件被繼
    承人甲○○之法定繼承人皆已依法拋棄繼承權經本院准予備
    查，復未準用民法第一千一百七十七條之規定選定遺產管理
    人，且經本院函詢被繼承人甲○○之最近親屬即其母親、子
    女，渠等均無擔任被繼承人甲○○之遺產管理人之意願，足
    徵被繼承人甲○○之原繼承人對被繼承人甲○○遺產之處置
    已漠不關心；又查被繼承人甲○○之遺產，倘無人承認繼承
    時，將於清償債權，交付遺贈物後，歸屬國庫，為使被繼承
    人甲○○遺產之處置順利進行，本院認選任財政部國有財產
    局台灣南區辦事處台南分處為被繼承人甲○○之遺產管理人
    為適當。
五、依非訟事件法第一百五十七條，裁定如主文。
中    華    民    國    95    年    11    月    30    日
                  家事法庭    法  官  葉惠玲
以上正本係照原本作成
如對本裁定抗告須於裁定送達後10日內向本院提出抗告狀
中    華    民    國    95    年    11    月    30    日
                              書記官  鄭秀美


司法院資訊處製作；財團法人民間司法改革基金會備份。
